【裁判字號】    88,上易,2281
【裁判日期】    890126
【裁判案由】    背信
【裁判全文】
臺灣高等法院臺中分院刑事判決                  八十八年度上易字第二二八一號
    上  訴  人
    即  被  告  甲○○
    上  訴  人
    即  被  告  戊○○
    共      同
    選任辯護人  游琦俊
右上訴人，因被告背信案件，不服臺灣臺中地方法院八十七年度易字第三二六五號，
中華民國八十八年七月二十日第一審判決（起訴案號：臺灣臺中地方法院檢察署八十
七年度偵字第二二二○號），提起上訴，本院判決如左：
      主  文
上訴駁回。
      事實及理由
一、本案經本院審理結果，認第一審判決上訴人即被告（下稱被告）甲○○、戊○○
    ，共同為他人處理事務，意圖為第三人不法之利益，而為違背其任務之行為，致
    生損害於本人之財產，各處有期徒刑六月均緩刑二年，其認事用法及量刑均無不
    當，應予維持，並引用第一審判決書記載之事實、證據及理由（如附件）。
二、上訴人即被告甲○○、戊○○提起上訴意旨略稱：伊等未有背信之犯行，伊等選
    任辯護人並辯稱被告甲○○出售系爭土地二百萬元，係經告訴人丙○○所同意，
    此由其授權丁○○向被告等收款之授權書記載及雙方間電話錄音譯文內容可證。
    又該土地之可能交易價格未超過二百萬元，不能以告訴代理人所提之鑑定報告為
    憑。且被告戊○○確有支付二百萬元價金之能力及誠意，可見被告二人並未背信
    云云，固非無見。但依告訴人於告訴狀所指稱之授權書內容，並未明載系爭委託
    土地出售之單價為何，又依偵查中告訴代理人所提出之鑑定報告及系爭土地公告
    現值證明，參互以觀，可見被告甲○○以二百萬元出售予戊○○，確有偏低之情
    事甚明。況依現今傳真之發達，被告甲○○如在出售前以傳真取得告訴人丙○○
    之出售單價同意證明，並無困難之情事，自難依丙○○嗣授權丁○○收款之授權
    書內容，及雙方間通話錄音帶內容譯本之簡略陳述，遽而反證告訴人事先已同意
    以二百萬元出售之事實，是被告等上開所辯，已難採取。
三、次查，被告甲○○出售土地予戊○○，僅收取十萬元即過戶，已與一般社會交易
    之情節明顯有違。且依買賣契約所定，尾款須於過戶後一星期內付清，但被告二
    人卻遲未給付該尾款及定金予告訴人，亦屬少見。而同案被告林銘珍於原審時復
    供稱「據我所知，戊○○到目前為止錢還沒有付，在我那簽約時，戊○○付了十
    萬元給甲○○，後來他們二人一起出去，是否甲○○又還她，我不知道」等語（
    參見原審卷一一六頁背面），經原審函查世華銀行之往來資料，亦難證明戊○○
    有交付該二百萬元之情事，詳見原審判決之論述。再者，告訴代理人王通顯於偵
    查中提出系爭土地，臺灣土地銀行八十六年十二月二十四日出具之抵押權塗銷同
    意書，並先後指稱「（抵押權是否已塗銷），已塗銷了，是被告沒有將錢準備好
    」、「告訴人在八十七年一月十二日有帶去要給甲○○看」云云（參見偵查卷二
    八頁、三四頁、九五頁背面），可見被告二人以該土地上之抵押權未塗銷而拒付
    一百九十萬元云云，自難採信。再查，被告戊○○於取得系爭土地，該原先之最
    高限額抵押權一百八十萬元未塗銷前，卻先向張素桃設定二百八十萬元之抵押權
    ，並取得二百萬元之款項，此有該土地登記謄本及張素桃於原審之供詞可憑，益
    見該土地之價值確實在二百萬元以上，則告訴人指稱該土地遭被告賤賣云云，即
    堪採信。且如張素桃係共同投資，被告戊○○何能不須出資任何款項，如非投資
    ，被告戊○○於本件買賣中，亦可未出分文即可逕將他人土地過戶取得後並伺機
    營利，在在取得全面之優勢，自與營商應負風險之社會常情有違。原審因而綜合
    各項事證，認定被告二人應成立背信罪，各判處有期徒刑六月，理由至為詳細有
    據，並因被告二人嗣與告訴人成立和解，將土地再過戶予告訴人，同時宣告被告
    二人各緩刑二年，其認事用法及量刑均屬允當，經核並無不合。被告二人徒以上
    開陳詞，空口否認犯罪，依上所述，難予採取，其等上訴自為無理由，應予駁回
    。至被告聲請傳喚在美國之證人丙○○、丁○○出庭作證，因上開事證已明確，
    且據告訴代理人於偵查中及原審時指訴甚詳，自無傳喚必要，附此敘明。
據上論斷，應依刑事訴訟法第三百七十三條、第三百六十八條，判決如主文。
本案經檢察官乙○○到庭執行職務
中      華      民      國    八十九     年      一       月   二十六   日
                                  臺灣高等法院臺中分院刑事第二庭
                                        審判長法  官  陳  紀  綱
                                            法  官  陳  世  雄
                                              法  官  蔡  聰  明
右正本證明與原本無異。
不得上訴。
                                              書記官    瑞  芳
中      華      民      國    八十九     年      一       月   二十七   日
                                                                        Ｑ
臺灣臺中地方法院刑事判決                        八十七年度易字第三二六五號
    公  訴  人  台灣台中地方法院檢察署檢察官
    被      告  甲○○    男  四十歲（民國○○○年○月○○○日生）
                          住台中縣大里市○○路○段二一三巷十六號
                          居台中市○○路○段七九號六樓
                          身分證統一編號：Ｂ一二三二六五號
                戊○○    女  二十六歲（民國○○○年○月○日生）
                          住台中市○區○○○路二四九號八樓之二
                          身分證統一編號：Ｎ二二九七八七一號
    共      同
    選任辯護人  陳肇熙律師
    被      告林銘珍    女  四十四歲（民國○○○年○月○○日生）
                          住台中市○區○○路三十號二樓之六
                          身分證統一編號：Ｂ二一七五九號
    選任辯護人  游琦俊律師
右列被告因背信案件，經檢察官提起公訴（八十七年度偵字第二二二○號），本院判
決如左：
    主  文
甲○○、戊○○共同為他人處理事務，意圖為第三人不法之利益，而為違背其任務之
行為，致生損害於本人之財產，各處有期徒刑陸月，均緩刑貳年。
林銘珍無罪。
    事  實
一、甲○○於民國八十六年六月三十日，受旅居美國之丙○○之委託，代為出售丙○○所有坐落台南縣歸仁鄉○○○段一二一○之四、一二一○之五、一二一○之十
    八號等三筆土地，係為丙○○處理事務之人，竟明知戊○○並無支付能力，猶與
    之基於意圖為第三人（戊○○）不法利益之犯意聯絡，將市價共值約新台幣（下
    同）三百餘萬元之前揭一二一○之四及一二一○之十八號二筆土地（面積共一百
    六十四平方公尺），以公告現值每平方公尺一萬二千元計算價格，於八十六年十
    月二十三日賣給戊○○共二百萬元，並於取得訂金十萬元後，即將該二筆土地之
    所有權於八十六年十二月十一日移轉登記予戊○○，違背其應以市價出售並於取
    得相當價金後始可將所有權移轉登記之任務；而戊○○旋於八十七年二月四日持
    該二筆土地向張素桃設定二百八十萬元之抵押權並實借二百萬元，嗣仍拒不給付
    其餘價金予丙○○，致生損害於丙○○之財產。
二、案經被害人丙○○訴由臺灣臺中地方法院檢察署檢察官偵查起訴。
    理  由
一、訊據被告甲○○，固坦承受告訴人丙○○之委託出售前揭土地，並將前述二筆土
    地以二百萬元賣給被告戊○○，迄未交分文價金予告訴人之事實，惟否認有背信
    之行為，辯稱：因告訴人遲不將該二筆土地上原設定之最高限額一百八十萬元抵
    押權登記予以塗銷，故不敢將價金先行交給告訴人，且一二一○之四號土地已劃
    定為道路用地，價值甚低，其所賣價錢與行情並不偏離。質之被告戊○○，亦坦
    認以二百萬元向甲○○購得該二筆土地，惟以二百萬元價金早於八十七年一月底
    以標會、借貸所得之款項陸續給付甲○○完畢，且伊向張素桃取得二百萬元並非
    借款，實係張素桃為投資在該二筆土地興建房屋而交付之資金等語置辯。經查，
    一二一○之四、一二一○之十八號土地，其八十六年度之公告現值為每平方公
    尺一萬二千元之事實，有台南縣歸仁地政事務所地價證明書二紙附卷可稽，是該
    二筆土地共一百六十四平方公尺之面積，其公告現值計為一百九十六萬八千元，
    而該二筆土地經告訴人委託宏基不動產鑑定顧問股份有限公司於八十七年四月二
    十八日鑑定之結果，認一二一○之十八號土地每坪價值八萬元，一二一○之四號
    地因已劃定為道路用地，故僅以公告現值計算其價值，兩筆合起來共三百三十三
    萬四千四百元，此有該鑑定報告書一份可參（存於贓證物庫中）；按實際市場成
    交價格雖有賴買賣雙方互為認定，然一般鮮有以公告現值為成交價格者，況告訴
    人並未急於令被告甲○○賤價脫售，被告甲○○受委任，當應盡其與處理自己事
    務為同一注意之義務，站在賣方立場，盡量以高價出售才是，卻故不為之，而以
    相當於公告現值之價格售予被告戊○○，其做法顯有可議之處甚明。被告二人
    所訂立之不動產買賣契約書中第三條載「本契約成立同時，先由買受人向出賣人
    給付定金新台幣十萬元，並充為價金之一部，：：：尾款新台幣一百九十萬元於
    產權登記完畢後一星期內付清」，此有該契約書影本一份在卷可佐，其價金給付
    額度與所有權移轉登記時間顯不成比例；另被告戊○○自八十七年二月十二日至
    同年六月十二日在檢察官全部偵訊過程中，除供陳其已在訂約當時交付定金十萬
    元予被告甲○○，並於事後簽發到期日八十七年一月十日、金額二百萬元之本票
    一張予告訴人姊姊丁○○代收外，從未提及已將一百九十萬元尾款付清，此有各
    該偵訊筆錄在卷可佐，卻於八十七年七月二十三日在本院第一次審理時即稱「所
    賸價金於八十七年一月底就已付清（嗣並與被告甲○○共同提出交付及收受之單
    據為證）」，惟(甲)被告二人於八十七年九月十五日具狀提出之被告甲○○簽給被
    告戊○○之收據有：八十六年十月二十八日二十五萬元、八十七年一月十二日三
    十萬元、八十七年二月四日五十四萬五千元、八十七年二月十六日五十四萬五千
    元、八十七年三月二日二十一萬元等五張，共一百八十五萬元（另載十五萬元收
    據遺失），其中並沒有訂金十萬元之收據，且依前述買賣契約書第三條所載，被
    告戊○○斷無於契約成立後五天所有權尚未移轉登記前，即又給付價金二十五萬
    元，再除了被告戊○○之世華商業銀行帳戶中，曾於前述日期提出二十五萬元、
    三十萬元二筆款項，匯入被告甲○○在京華期貨經紀股份有限公司所開之帳戶中
    外，本院屢諭被告戊○○提出其他部分價金之給付來源及被告甲○○每次收受價
    金後之存放處所等資料供查，被告二人卻均置若罔聞，(乙)被告甲○○於八十八年
    六月二十九日又稱「張素桃給戊○○的票兌現後（指張素桃給戊○○之二百萬元
    ），戊○○將整筆錢匯到我京華帳戶中，錢是要付給丙○○的」，有該筆錄在卷
    可參，與戊○○所陳之付款方法迥異，(丙)為被告二人辦理本件契約訂立及所有移
    轉登記事宜之代書即共同被告林銘珍於八十七年十二月八日在本院稱「據我所知
    ，戊○○到目前為止錢還沒有付，在我那簽約時，戊○○付了十萬元給甲○○，
    後來他們二人一起出去，是否甲○○又還她，我不知道」，有該筆錄在卷可考，
    (丁)丁○○於八十六年十二月十二日晚上在美國打電話給在台灣之被告甲○○時，
    被告甲○○向丁○○述及「簽約人家錢已經匯進銀行裡面了，匯進去一個多月了
    ，人家陸陸續續都已經匯進去了，照道理只匯七成，因你在趕要錢，我才拜託人
    家全部匯進去」等語，此經本院勘聽該對話錄音帶內容屬實，並有該錄音帶譯文
    、通話時間紀錄各一份在卷可憑，足徵被告甲○○對於被告戊○○價金之給付情
    況，前後說詞不一，其所為無非力飾被告謝幸尚未給付價金之實情至明。前揭
    二筆土地上雖原設有最高限額一百八十萬元之抵押權未塗銷，然該抵押債務業已
    清償完畢，抵押權人台灣土地銀行，且於八十六年十二月二十四日出具抵押權塗
    銷同意書一紙，此有該同意書存卷足參，是告訴代理人王通顯律師指稱「他們（
    被告二人）早就知道抵押債務已經清償，且在八十七年一月十日即已看過該同意
    書」（本院八十八年十二月八日審判筆錄）應為可信，因該抵押權債務若未處理
    ，被告二人於訂約時理應於買賣契約書中載明關於抵押債務之負擔或與價金之折
    抵方法才是，然該契約書卻未見有關之特別記載，且告訴人既有該張同意書，斷
    無於被告主張應塗銷抵押權登記時不予提示證明之理，顯見被告甲○○所辯僅係
    塘塞之詞，況被告戊○○既不擔心該抵押權未塗銷而辯以價金已全部給付完畢，
    被告甲○○站在賣方之立場，更無以此拒絕交付價金予告訴人之理。被告戊○○持該二筆土地向張素桃設定二百八十萬元抵押權並實取二百萬元乙節，有土地
    登記簿謄本在卷可按，並經張素桃於八十七年九月十五日在本院證述明確，雖張
    素桃對於交付二百萬元予被告戊○○，係基於借貸或共同投資購買該二筆土地或
    投資該土地上房屋之興建原因？前後說詞不一，然均無礙於被告戊○○以該二筆
    土地自張素桃處取得二百萬元之事實，而此益徵被告戊○○應已知該二筆土地原
    有之一百八十萬元抵押債務業已償清，或與張素桃有該二筆土地上雖有一百八十
    萬元抵押權，仍有設定二百八十萬元抵押權價值之共識，否則張素桃應不致有在
    僅值二百萬元且已設定一百八十萬元抵押權之土地上再設定二百八十萬元抵押權
    之多餘之舉。綜上所述，認被告二人所辯，均係卸責之詞，不足採信。本件事證
    明確，被告二人犯行，均應堪認定。
二、核被告二人所為，均係犯刑法第三百四十二條第一項之背信罪；被告戊○○雖非
    受告訴人委任之人，惟其與被告甲○○有犯意聯絡，及行為之分擔，依刑法第三
    十一條第一項規定，兩人均為共同正犯。爰審酌被告二人均係初犯、頗具悔意，
    已將該二筆土地所有權回登予告訴人，此有移轉登記後之土地所有權狀影本附卷
    可憑等情狀，分別量處如主文所示之刑。又被告二人均未曾受有期徒刑以上刑之
    宣告，有本院被告全國前案紀錄表在卷可按，經此次起訴審判後，當能知所警惕
    ，信無再犯之虞，故認所宣告之刑以暫不執行為適當，均併諭知緩刑二年，以啟
自新。
三、公訴意旨另以：被告林銘珍與被告甲○○、戊○○前揭背信之行為有犯意之聯絡
    ，而負責辦理該二筆土地由告訴人名下過戶給被告戊○○之事宜，致生損害於告
    訴人。因認被告林銘珍亦共同涉有背信之罪嫌云云。
四、按犯罪事實應依證據認定之，無證據不得推定其犯罪事實；又不能證明被告犯罪
    者，應諭知無罪之判決。刑事訴訟法第一百五十四條、第三百零一條第一項分別
    定有明文。本件公訴人認被告林銘珍與被告甲○○、戊○○共同涉犯背信之罪嫌
    ，無非係以「被告三人將上開二筆土地設定抵押權二百八十萬元予第三人（張素
    桃）實拿二百萬元，為被告三人所自承」為其依據，然訊之被告林銘珍，固坦承
    代為辦理該二筆土地所有權移轉登記給被告戊○○，及張素桃二百八十萬元抵押
    權之設定登記等事宜，惟否認有何參與背信之行為，辯稱：伊只是代書，所為係
    受當事人委託之代書工作，所收僅為應得之代辦費用，並無任何踰越或多得等語
    。經查，公訴人在八十七年六月十二日偵訊中問被告三人「你們於八十七年二月
    四日是否將土地設定二百八十萬元給張素桃」？三人答「是」，又問「實際借到
    多少錢」？三人答「二百萬元」，有該筆錄在卷可參，所答雖均為事實，然該二
    百萬元到底是誰拿去了，被告林銘珍有沾到什麼好處？如何與被告甲○○、戊○○共謀？均無進一步說明並舉證，而被告林銘珍基於代書之立場，為前述之回答
    ，乃天經地義之事，焉能以此遽推其為共犯；又張素桃證稱「我是投資，戊○○
    叫我出兩百萬元，我是以票讓她領」（本院八十七年九月十五日審判筆錄），並
    未提及有交分文給被告林銘珍；被告甲○○、戊○○亦從未述及有給過被告林銘
    珍何種好處，此有各該偵、審筆錄可查，另告訴人所指者，亦僅為「被告林銘珍
    身為代書，以代辦土地移轉登記為業，對於甲○○及戊○○間有無買賣行為存在
    ，且無價金交付等情，應知之甚詳，今明知渠二人間並無買賣行為，卻仍代辦土
    地所有權移轉之登記」之情（八十七年一月十五日之告訴狀），無載及被告林銘
    珍圖得何利，而身為第三人之代書，於無利可圖下，誰願意甘冒法紀，且代書所
    為者，僅為契約之書寫，登記事項之申請，怎能苛之以當事人支付能力之調查。
    因認被告林銘珍所辯，堪以採信。此外，復查無任何積極證據足資證明被告林銘
    珍有何公訴人所指之犯行，依首揭條文規定，自應為被告林銘珍無罪之諭知。
據上論斷，應依刑事訴訟法第二百九十九條第一項前段、第三百零一條第一項，刑法
第二十八條、第三十一條第一項、第三百四十二條第一項、第七十四條第一款條，罰
金罰鍰提高標準條例第一條前段，判決如主文。
中      華      民      國    八十八    年      七      月     二十     日
                                   臺灣台中地方法院刑事第三庭
                                          法  官   李  秋  娟
右正本證明與原本無異。
如不服本判決，應於判決送達後十日內向本院提出上訴狀，上訴於臺灣高等法院臺中
分院( 須附繕本 )。
                                          書記官
中      華      民      國    八十八    年      七     月      二十     日
附錄論罪科刑法條
刑法第三百四十二條
為他人處理事務，意圖為自己或第三人不法之利益，或損害本人之利益，而為違背其
任務之行為，致生損害於本人之財產或其他利益者，處五年以下有期徒刑、拘役或科
或併科一千元以下罰金。


司法院資訊處製作；財團法人民間司法改革基金會備份。
